臺灣臺南地方法院臺南簡易庭民事判決
111年度南簡字第444號
原      告  吳福春  
被      告  宜泰資產管理有限公司   

法定代理人  簡昭政  
訴訟代理人  楊鵬遠律師
上列當事人間債務人異議之訴事件，本院於民國111年7月18日言
詞辯論終結，判決如下：
    主    文
本院111年度司執字第11051號債務執行強制執行事件之強制執行
程序應予撤銷。
訴訟費用新臺幣1,000元由被告負擔。　　
    事實及理由
一、原告主張：被告執臺灣嘉義地方法院105年度司執字第34565
　　號債權憑證（由本院92年度促字第14440號支付命令及確定
　　證明書所換發，下稱系爭債權憑證）為執行名義，於民國11
　　1年1月27日聲請對原告之財產強制執行，經本院民事執行處
　　（下稱執行法院）以111年度司執字第11051號債務執行強制
　　執行事件（下稱系爭執行事件）受理。惟系爭債權憑證所載
　　之債權（下稱本件債權），原告已於92年間清償原債權人慶
　　豐商業銀行股份有限公司（下稱慶豐銀行）完畢，為此依強
　　制執行法第14條規定，提起本件債務人異議之訴等語。並聲
　　明：如主文第一項所示。
二、被告則以：本件債權經慶豐銀行於92年間取得支付命令，並
　　於93年8月27日讓與訴外人新興資產管理股份有限公司（下
　　稱新興資管公司），再由新興資管公司於107年1月8日讓與
　　被告，並依法通知原告。原告主張其已於92年間向慶豐銀行
　　清償債務完畢，自應提出相應之清償或匯款證明以為證明等
　　語，資為抗辯。並聲明：原告之訴駁回。
三、得心證之理由：
　㈠按執行名義成立後，如有消滅或妨礙債權人請求之事由發生
　　，債務人得於強制執行程序終結前，向執行法院對債權人提
　　起異議之訴。執行名義無確定判決同一之效力者，於執行名
　　義成立前，如有債權不成立或消滅或妨礙債權人請求之事由
　　發生，債務人亦得於強制執行程序終結前提起異議之訴，強
　　制執行法第14條第1項前段、第2項分別定有明文。所謂消滅
　　債權人請求之事由，係指足以使執行名義之請求權或執行力
　　消滅之原因事實。例如，清償、提存、抵銷、免除、混同、
　　債權讓與、債務承擔、更改、消滅時效完成、解除條件成就
　　、契約解除或撤銷、另訂和解契約，或其他類此之情形。次
　　按當事人主張有利於己之事實者，就其事實有舉證之責任。
　　但法律別有規定，或依其情形顯失公平者，不在此限，民事
　　訴訟法第277條亦規定甚明。被告持系爭債權憑證向執行法
　　院對原告聲請強制執行乙節，業據本院調取系爭執行事件審
　　認無訛，準此，原告主張本件債務業已因其清償慶豐銀行而
　　不存在乙節，自應由原告就清償之事實負舉證責任，合先敘
　　明。
　㈡原告主張：我曾積欠慶豐銀行房貸、信貸及卡債，慶豐銀行
　　因我未繳納位於左營之房屋房貸，而查封我名下門牌號碼高
　　雄市○○區○○路000號房屋（下稱系爭房屋），後來我於9
　　2年間為了出售系爭房屋，有與慶豐銀行進行債務協商，慶
　　豐銀行同意在我清償包含房貸、信貸及卡債在內之所有債務
　　後，塗銷系爭房屋之查封登記，所以我已於92年間清償積欠
　　慶豐銀行之全部債務完畢等語，固為被告所否認，並以前詞
　　置辯，惟查：
　⒈系爭房屋於91年10月7日曾設定以慶豐銀行為權利人之他項權
    利部，於92年3月11日設定所有權查封登記，於92年5月26日
    塗銷所有權查封登記，而原告於92年6月2日將系爭房屋以買
    賣為原因，移轉所有權登記予訴外人郭錦素，慶豐銀行之他
    項權利部則於92年6月19日以「清償」為由，登記刪除等情
    ，有系爭房屋之異動索引在卷可稽（本院卷第81至83頁），
    此部分事實應可認定。
　⒉依照上開異動索引可知，系爭房屋原登記在原告名下，在91
    年間確實曾以慶豐銀行為權利人設定他項權利，並歷經查封
    登記之設定與塗銷後，原告始將系爭房屋出售移轉他人，慶
    豐銀行之他項權利隨後於92年6月19日以「清償」為由登記
    刪除。本院審酌上開「他項權利」既係以清償為由登記刪除
    ，堪認當時原告設定予慶豐銀行之他項權利應係具有擔保債
    權效力之抵押權；又衡諸常情，債權銀行在與債務人進行債
    務清償協商時，通常均會將該銀行所有分行，乃至所有類型
    之債務均包括在內，此為銀行作業常態，尤其在設有擔保物
    權之情形時，銀行為避免債務人剩餘債務成為無取償可能之
    呆帳，幾無可能會同意債務人就其所積欠之債務分割為協商
    ，或於債務人「僅有清償部分債務」之情形下，即同意予以
    塗銷擔保物權之設定，致使自己陷入因債權尚未完全受償，
    日後需一再反覆聲請強制執行循環追索欠款之可能。此外，
    本院復審酌原告提出之財團法人金融聯合徵信中心當事人綜
    合信用報告，其上亦無原告有任何借款逾期或信用卡帳款餘
    額之記載（本院卷第19頁），因此，縱使慶豐銀行於92年間
    確實有先聲請取得本院92年度促字第14440號支付命令及確
    定證明書，然原告主張其嗣後已於92年6月間清償慶豐銀行
    全部債務（包含系爭債權憑證所載之債務），慶豐銀行始同
    意塗銷系爭房屋之查封登記及抵押登記等語，核與常情並無
    違背，非無可採。
　⒊被告固辯稱：果慶豐銀行曾於92年間與被告進行包含本件債
    權在內之債務協商，且被告業已清償本件債權，慶豐銀行理
    應不會聲請核發上開自91年10月19日起算遲延利息之支付命
    令，亦不會於93年8月27日將該債權讓與新興資管公司，原
    告應提出清償或匯款證明以資證明乙節；然查，依前開系爭
    房屋異動索引顯示，系爭房屋係於91年10月7日設定以慶豐
    銀行為權利人之他項權利部，嗣於92年6月19日以清償為由
    登記刪除，核與原告主張其係於92年間與慶豐銀行為債務協
    商並清償所有債務相符，業如前述。慶豐銀行雖於92年間取
    得本院92年度促字第14440號支付命令及確定證明書，然此
    可能係慶豐銀行在原告清償債務前，為確保己身債權所先為
    之核發聲請，尚不能以慶豐銀行有聲請核發該支付命令，即
    認原告事後非無清償本件債務之情事。至原告雖對於其係於
    何時、以何人名義、以何方式、償還慶豐銀行何筆債務、及
    清償金額為何等細節，均稱：因多次搬遷，資料已遺失或丟
    棄，且時間太久，其已不復記憶等語（本院卷第66至67頁）
    ，而未能提出匯款明細或清償證明以資證明。本院審酌本件
    債權自92年間慶豐銀行取得支付命令後，新興資管公司於10
    5年聲請換發系爭債權憑證，期間均未向被告聲請強制執行
    或通知清償，原告既然認為自己於92年6月間就已經向慶豐
    銀行清償包含本件債務在內之全部債務完畢，並經慶豐銀行
    同意塗銷抵押登記，本不可能預料在近20年後會有系爭執行
    程序，而將相關匯款或清償證明完好保存至今，難苛原告仍
    有存留清償證明文件之責。是被告此部分抗辯，與常情未符
    ，尚難憑採。
　㈢依上所述，原告主張其已於92年6月間清償積欠慶豐銀行之
　　全部債務完畢等語，核與上開證據相符，應堪採信。
四、綜上，原告主張其已清償本件債務，請求撤銷系爭執行事件
　　之執行程序，為有理由，應予准許。又系爭執行程序中，被
    告所提債權讓與證明書所載之受讓執行名義文號，核與系爭
　　債權憑證有所不符，程序亦有瑕疵，而應予撤銷，併予指明
　　。
五、本件為判決基礎之事證已臻明確，兩造其餘攻擊防禦方法及
　　所提證據，核與判決結果不生影響，爰不逐一論述，併此敘
　　明。　
六、本件訴訟費用為原告支出之第一審裁判費新臺幣1,000元，
　　依法應由敗訴之被告負擔，爰依民事訴訟法第87條第1項規
    定，確定被告應負擔之訴訟費用額如主文第2項所示。
七、訴訟費用之依據：民事訴訟法第78條。
中　　華　　民　　國　　111 　年　　7 　　月　　29　　日
                    臺南簡易庭  法  官  陳䊹伊
上列正本係照原本作成。
如不服本判決，應於送達後20日內，向本院提出上訴狀並表明上
訴理由，如於本判決宣示後送達前提起上訴者，應於判決送達後
20日內補提上訴理由書（須附繕本）。
如委任律師提起上訴者，應一併繳納上訴審裁判費。 
中　　華　　民　　國　　111 　年　　7 　　月　　29　　日
                                書記官  王美韻